臺灣臺南地方法院民事裁定　九十一年度繼字第四○七號
　　聲　請　人　台南區中小企業銀行股份有限公司
　　法定代理人　乙○○
　　送達代收人　甲○○
右聲請人聲請為被繼承人丙○○選任遺產管理人事件，本院裁定如左：
    主      文
選任財政部國有財產局台灣南區辦事處台南分處為被繼承人丙○○之遺產管理人。
聲請程序費用由被繼承人丙○○之遺產負擔。
    理      由
一、按繼承開始時，繼承人之有無不明，而不能依民法第一千一百七十七條選定遺產
    管理人時，得由利害關係人聲請法院選任之；又按繼承人因故不能管理遺產，或
    未委任遺產管理人，被繼承人亦無遺囑指定者，得由利害關係人聲請法院選任遺
    產管理人，民法第一千一百七十八條第二項、非訟事件法第七十九條第一項分別
    定有明文。揆諸前揭規定意旨，於繼承人皆拋棄其繼承權，無人繼承時，亦應許
    利害關係人聲請法院選任遺產管理人，俾為遺產之處置。
二、本件聲請意旨略以：被繼承人丙○○於民國八十五年十月二十九日簽立借款新台
    幣一百一十萬元正，期限自民國八十五年十月二十九日至一百年十月二十九日止
    ，利息按債權人銀行基本放款利率（貸放時年息百分之十點一零）加年息百分之
    零點六五零按月計付，如遇基本放款利率及加減碼調整時，得隨同調整之，未按
    期攤還或付息時，應即喪失期限利益，視為全部到期，除應按約定利率付息外，
    自逾期日起六個月內加付上開利率百分之十，超過六個月部分，另加上開利率百
    分之二十違約金，有借據、約定書為憑。詎本案自民國八十九年六月二十九日起
    即違約未履行，依約已喪失期限利益，且利率現已調整為年息百分之十點七三零
    ，核其尚欠之金額為九十七萬零八百二十八元及自八十九年五月二十九日至清償
    日之本息及違約金，雖經債權人追索，均未清償。詎料借款人丙○○於八十九年
    七月三十一日死亡，其所有之不動產，經查第一、二、三、四順位皆無人繼承，
    亦無親屬會議為其選任遺產管理人，以致聲請人之債權無法行使，實影響聲請人
    之權益甚鉅。茲聲請人基於利害關係人之地位，依民法第一千一百七十八條第二
    項及非訟事件法第七十八條第一項規定，聲請裁定指定財政部國有財產局台灣南
    區辦事處台南分處為被繼承人丙○○之遺產管理人等語。
三、經查：聲請人主張之前開事實，業據提出借據、約定書、他項權利證明書、抵押
    權設定契約書及其他約定事項、繼承系統表、財產清單、本院八十九年九月十三
    日南院鵬辛八十九繼字第五二九號通知一件、本院九十年二月二十日南院鵬民溫
    繼字第五四八號通知各一紙為證，是聲請人之主張堪信為真實。又查被繼承人丙
    ○○之繼承人均已聲明拋棄繼承權，又未類推適用民法第一千一百七十七條規定
    選定遺產管理人，而聲請人為被繼承人之債權人，故其以利害關係人聲請選任被
    繼承人之遺產管理人，核與上開規定並無不合，應予准許。
四、按公示催告期限屆滿，無繼承人承認繼承時，其遺產於清償債權，並交付遺贈物
    後，如有剩餘，歸屬國庫；又按非公用國有財產以財政部國有財產局為管理機關
    ，民法第一千一百八十五條、國有財產法第十二條分別定有明文。查本件被繼承
    人丙○○之繼承人皆已拋棄繼承權，且未類推適用民法第一千一百七十七條之規
    定選定遺產管理人，足徵渠等對被繼承人丙○○遺產之處置已漠不關心，而被繼
    承人之上開遺產係坐落在台南縣，倘無人承認繼承時，將於清償債權，交付遺贈
    物後，歸屬國庫。為使被繼承人丙○○遺產之處置順利進行，本院認選任財政部
    國有財產局台灣南區辦事處台南分處為被繼承人丙○○之遺產管理人為適當。
五、依非訟事件法第八條第二項、民事訴訟法第七十八條，裁定如主文。
中　　　華　　　民　　　國　　九十一　　年　　　六　　　月　　　十　　　日
                                臺灣臺南地方法院家事法庭
~B法　　　官　張麗娟
右為正本係照原本作成。
如對本裁定抗告須於裁定送達後十日內向本院提出抗告狀，並應繳納抗告費新台幣四
十五元。
中　　　華　　　民　　　國　　九十一　　年　　　六　　　月　　　十　　　日
~B法院書記官　陳南山
